臺灣雲林地方法院民事判決
111年度六簡字第27號
原      告  李堯秀英
訴訟代理人  曾彥錚律師
（法律扶助律師）
被      告  黃文耀  


上列當事人間損害賠償事件，原告提起刑事附帶民事訴訟（110
年交附字第45號），由本院刑事庭移送前來，本院於中華民國11
1年2月24日言詞辯論終結，判決如下：
    主  文
被告應給付原告新台幣29,946元，及自民國110年10月10日起至
清償日止，按年息5%計算之利息。
原告其餘之訴駁回。
本判決第一項得假執行。
    事  實  及  理  由
一、原告起訴主張：
  ㈠被告黃文耀於民國109年1月4日下午5時45分許，無駕駛執照駕駛車牌號碼000-0000號自用小客車，行經雲林縣○○鎮○○路000號對面，本應注意在顯有妨礙其他車輛通行處所不得停車，且開啟車門時，應注意行人、其他車輛，並讓其先行，而依當時天候晴、夜間有照明、柏油路面乾燥，無缺陷及障礙物、視距良好，並無不能注意之情事，竟疏未注意，將上開小客車以前後輪超出路面邊緣40公分之方式（即左側車身前後均已超出道路邊線），停放在正福路227號對面路旁（即正福路由南往北車道路旁），因而占用正福路由南往北部分車道。黃文耀停車後欲開啟車門下車時，雖開啟門縫寬度之幅度約5秒，然適同方向後方有堯趙宗騎乘之車牌號碼00-0000號重型機車前來，車頭燈燈光逐漸接近，黃文耀雖微開車門等待5秒但仍疏於注意讓堯趙宗先行，即貿然開啟駕駛座車門至可供出入幅度，堯趙宗行駛至上開地點之際，亦疏未注意車前狀況，隨時採取必要之安全措施，見狀閃煞不及，上開機車與上開自小客車發生碰撞後堯趙宗人車倒地，堯趙宗因此受有右側足部第一蹠骨非移位性骨折、右側足部挫傷等傷害。被告過失傷害行為，業經鈞院以110年度交易字第36被告過失傷害罪人，判處拘役50日確定。
  ㈡被害人堯趙宗依法提出告訴後於民國109年7月10日因病過世
    ，故被害人因本案所生對被告之損害賠償請求權，即應依繼
    承法律關係由其繼承人繼承人。而被害人堯趙宗並無子女
　　，其父母亦已過世，故依民法第1138條第3款規定，應由被
    害人堯趙宗之兄弟姐妹為其繼承人。又被害人堯趙宗之兄弟
    姐妹雖有數人，然渠等間已同意由原告李堯秀英一人處理本
    案所生之損害賠償事宜，此有同意書3張可稽，故本案由原
    告李堯秀英一人提起損害賠償之訴，於法並無違誤。
　㈢按「因故意或過失，不法侵害他人之權利者，負損害賠償責
    任。故意以背於善良風俗之方法，加損害於他人者亦同。」
    、又「不法侵害他人之身體、健康、名譽、自由、信用、隱
    私、貞操，或不法侵害其他人格法益而情節重大者，被害人
    雖非財產上之損害，亦得請求賠償相當之金額。其名譽被侵
    害者，並得請求回復名譽之適當處分。前項請求權，不得讓
    與或繼承。但以金額賠償之請求權已依契約承諾，或已起訴
    者，不在此限。民法第184條第1項、民法第195條第1、2項
    分別定有明文。被害人堯趙宗因被告之不法侵害行為，受有
    財產上及非財產上之損害，原告並請求被告就被害人堯趙宗
    所受之下列損害負賠償責任：
    ①醫療費用部分：醫藥費用新台幣（下同）1,420元；住院費
      用5,660元。
    ②減少勞動能力之損害部分：原告於受傷前打零工，109年度
      之基本工資為23,800元，而被害人因傷需休養6周，即1.5
      個月無法工作，共計損失35,700元。
    ③精神慰撫金部分：被害人因車禍所受傷勢嚴重，精神受極
      大敬驚嚇，而原告曾代被害人堯趙宗與被告進行調解，惟
      調解未成，亦讓被害人堯趙宗深感鬱抑，此等損害雖非財
      產上損害，然依民法第195條第1項規定，亦可請求慰撫金
      之為賠償。該慰撫金之損害賠償請求權，雖不得讓與或繼
      承，但若已依契約承諾或起訴者，則不在此限。而本案被
      害人於109年1月4日案發當時即已提出刑事告訴，其雖非
      起訴，然刑事告訴一事，亦可解為有請求賠償之意，故本
      案應可類推適用民法第195條第2項規定，由原告依繼承法
      律關係，自其弟堯趙宗繼承該慰撫金求權，向被告請求精
      神慰撫金之損害賠償457,220元。
　　㈣聲明：被告應給付原告新台幣50萬元及法定遲延利息。　
二、被告抗辯意旨：被告經合法通知未到庭應訊，復未提出任何
    書狀為任何之陳述，其未於言詞辯論期日到場，核無民事訴
    訟法第386條各款所列情，爰依原告聲請，由其一造辯論而
    為判決。
四、得心證之理由：
  ㈠按因故意或過失，不法侵害他人之權利者，應負損害賠償責
    任。不法侵害他人之身體或健康者，對於被害人因此喪失或
    減少勞動能力或增加生活上之需要時，應負損害賠償責任。
    不法侵害他人之身體、健康者，被害人雖非財產上之損害，
    亦得請求賠償相當之金額。民法第184 條第1 項前段、193
    條第1 項、195 條第1 項前段；又繼承人自繼承開始時，除
    本法另有規定外，承受被繼承人財產上之一切權利、義務。
    但權利、義務專屬於被繼承人本身者，不在此限。民法第11
    48條第1項亦有明文。查被害人堯趙宗因被告之過失行為而
    受有右側足部第一蹠骨非移位性骨折、右側足部挫傷等傷害
    。被告經刑事起訴後，已據本院以110年度交易字第36號判
    處被告拘役50日，得易科罰金，有上開案件之刑事判決書可
    稽，則被害人堯趙宗受傷之結果與被告之過失行為間，即有
    相當因果關係，從而原告本於繼承、侵權行為損害賠償請求
    權，訴請被告應賠償損害，自屬於法有據。至原告請求被告
    給付之各項損害賠償，是否准許，分述如次：
  ①醫療費用部分：被害人堯趙宗因被告之過失所受傷害於一品
    堂中醫診所、洪揚醫院治療，並於國立成功大學附設醫院斗
    六分院住院7天，經原告提出上開醫院之醫療費用收據共2紙
    ，其中醫藥1,420元為自付額，住院費自付額為5,660元，是
    原告就醫療費用部分7,080元之請求，為有理由，應予准許
    。
  ②減少勞動能力之損害部分：原告主張被害人堯趙宗受傷6 週
    內不能工作乙節，依洪掦醫院診斷證明書醫師囑言 ：「病
    人因上列疾病【即右側足部第一蹠骨非移位性骨折、右側足
    部挫傷】於109年1月4日至109年1月7日至門診處置，宜休息
    六週。」有洪掦醫院診斷證明書可參，酌以被害人堯趙宗因
    上開傷住院7天，是以被害人堯趙宗打零工之工作性質而言
    ，骨折應需6周復原時間始得恢復工作能力，可資認定。查
    被害人堯趙宗打零工為業，並無固定之雇主，而109年1月1
    日起之基本工資為23,800元，有列印之勞動部網站截圖可證
    ，因此原告主張以基本工資計算被害人堯趙宗勞動力損失35
    ,700元（23800×1.5）為有理由，應予准許。
  ③精神慰撫金部分：被害人堯趙宗因本次車禍事故，受有右側
    足部第一蹠骨非移位性骨折、右側足部挫傷等傷害。曾住院
    7天等情，有住院據可參，其身體上及精神上因本件事故受
    有相當程度之痛苦折磨自不待言。惟依民法第195條第2項之
    規定，該非財產權之損害（慰撫金），不得讓與或繼承；且
    精神損害賠償之權利（慰撫金）專屬於被繼承人本身者，行
    使與否自應尊重其意思。經查，本件刑事附帶民事係由原告
    於110年3月16日起訴，而被害人堯趙宗係於109年7月10日死
    亡，是本件刑事附帶民事之起訴並非被害人堯趙宗之意思，
    被害人雖提起本件刑事「告訴」，然刑事訴訟法上所稱之告
    訴，指凡犯罪之被害人，或法律規定其他有告訴權之人，以
    被害之事實，報告偵查機關，請求追訴之行為，係針被害之
    犯罪事實，請求追訴加害人之行為，對其追究刑責，最終使
    其接受國家機關之追訴、審判，並執行其相應之刑罰，核與
    民事之「起訴」在於促請債務人履行其民事法上之義務不同
    ，且刑事之追訴權時與民事之時效各有不同之規定，是兩者
    性質不同，法律於此並無漏洞可言，自不得比附援引。且原
    告亦未提出證據證明加害人已依契約承諾賠償，從而，原告
    此部分請求精神損害賠償（精神慰撫）457,220元，為無理
    由，應予駁回。
  ㈡另按損害之發生或擴大，被害人與有過失者，法院得減輕賠
    償金額，或免除之。民法第217 條第1 項定有明文。又民法
    第217 條第1 項規定之目的，在謀求加害人與被害人間之公
    平，故在裁判上法院得以職權減輕或免除之。經查，上揭刑
    事案件審理中勘驗光碟之結果認被告於案發當時已有微開車
    門等待約5秒，而非停車後全然未等待即貿然開門，然被告
    於最終開啟車門下車時，疏未注意告訴人之來車而未讓其先
    行，因而致被害人受有足部骨折等傷害之過失情節，應為肇
    事之主因，而被害人就本件車禍發生亦有未注意車前狀況之
    肇事次因。是本院審酌兩造之過失程度，認被告於損害發生
    應負10分之7 之過失責任，被害人堯趙宗負10分之3 過失責
    任，而被害人堯趙宗因本件車禍所得請求損害賠償之金額為
    42,780元（7,080+35,700=42,780），因此被告所負損害賠
    償金額應依此比例減輕為29,946元（42,780×70%） 。
  ㈢綜上所述，原告依繼承、侵權行為之法律關係，請求被告給
    付29,946元及自起訴狀繕本送達被告之翌日即110年10月10
    日起至清償日止，依年息5%計算之利息範圍內，為有理由，
    應予准許。逾此範圍之請求，為無理由，應予駁回。
五、本件係原告於刑事訴訟程序中附帶提起之民事損害賠償事件
    ，經本院刑事庭依刑事訴訟法第504 條第1 項規定裁定移送
    前來，而刑事附帶民事訴訟本無徵收裁判費，且本件於審理
    過程，並無支付其他費用，是本件無訴訟費用，併此敘明。
六、本件被告敗訴部分係依民事訴訟法第427 條第1 項訴訟適用
    簡易程序所為之判決，爰依職權宣告假執行。
中　　華　　民　　國　　111 　年　　3 　　月　　17　　日
                       斗六簡易庭
                                  法  官　陳定國
以上正本證明與原本無異。
如不服本判決，應於送達後20日內，向本院斗六簡易庭提出上訴
狀並表明上訴理由，如於本判決宣示後送達前提起上訴者，應於
判決送達後20日內補提上訴理由書（須按他造人數附繕本）。
中　　華　　民　　國　　111 　年　　3 　　月　　17　　日
                                  書記官  黃鷹平